最高法院刑事判決　　　　　　一○○年度台上字第七三四二號
上　訴　人 台灣高等法院檢察署檢察官
上　訴　人　
即　被　告　蔡文清原名蔡于德.
上列上訴人等因被告誣告案件，不服台灣高等法院中華民國九十
九年十一月三十日第二審判決（九十九年度上訴字第二九九二號
，起訴案號：台灣基隆地方法院檢察署九十八年度偵字第四四八
五號），提起上訴，本院判決如下：
    主  文
上訴駁回。
    理  由
按刑事訴訟法第三百七十七條規定，上訴於第三審法院，非以判
決違背法令為理由，不得為之。是提起第三審上訴，應以原判決
違背法令為理由，係屬法定要件。如果上訴理由書狀並未依據卷
內訴訟資料，具體指摘原判決不適用何種法則或如何適用不當，
或所指摘原判決違法情事，顯與法律規定得為第三審上訴理由之
違法情形，不相適合時，均應認其上訴為違背法律上之程式，予
以駁回。本件原審經審理結果，認為上訴人即被告蔡文清（原名
蔡于德）之誣告犯行，罪證明確，因而撤銷第一審所為科刑之判
決，改判依想像競合犯，從一重論處蔡文清意圖他人受刑事處分
，向該管公務員誣告罪刑，並為相關從刑之諭知，係以蔡文清於
第一審、原審審理時已坦承本件誣告犯行，並經證人張峻銘、警
員林義溫、黃如暘分別於另案張峻銘涉嫌毒品等案之警詢、偵查
中供證屬實，復有台北縣政府警察局勤務指揮中心受理各類案件
紀錄單、台北縣政府警察局瑞芳分局澳底所處理各類案件回報紀
錄表、汽車車籍資料各一份、現場及扣案物品照片十六張、蔡文
清書寫之同意書影本一份、台北縣政府警察局瑞芳分局刑案現場
勘查報告表一份、現場勘察照片十五張、員警出具之報告書、現
場圖一份暨現場位置照片四張、監視器翻拍照片一張、張峻銘與
王秋議手機內簡訊之翻拍照片十一張、法務部調查局九十八年三
月三日調科參字第○九八○○○八一六○○號測謊報告書一份及
扣案經鑑驗確含海洛因成分之白色粉末五包、經鑑定不具殺傷力
之手槍一支（含彈匣一個）、子彈四顆暨電子磅秤一台扣案足資
佐證。為其所憑認定之依據及得心證之理由。就形式上觀察，原
判決要無採證認事違背經驗法則、論理法則或理由不備等足以影
響判決結果之違背法令情形。按犯誣告之罪，於所誣告之案件裁
判確定前自白者，減輕或免除其刑，刑法第一百七十二條定有明
文。蔡文清對渠本件誣告犯行既於第一審及原審審理時坦承不諱
，雖其自白時，經其告發檢舉之張峻銘被訴毒品等案，業經檢察
官予以處分不起訴確定，但該不起訴處分確定究與裁判確定者不
同，則蔡文清之自白仍不得謂非在其所誣告之案件裁判確定以前
所為，原判決依上開規定，予以減輕其刑，要不能認有適用法則
不當之違法（本院三十一年上字第二二一一號判例、六十六年度
第五次刑庭庭推總會議決議意旨參照）。而依原判決認定之事實
，蔡文清係以不詳方式取得之張峻銘所有7889－RH號自用小客車
備用鑰匙，開啟該小客車車門，將所備妥之上開海洛因及槍、彈
等物，置於該小客車駕駛座下方等情，係認蔡文清所持上開小客
車鑰匙係張峻銘所有，即蔡文清於審判中對此亦不否認，僅供稱
該車鑰匙係張某之妻王秋議所交付云云。則原判決對該鑰匙未為
沒收宣告，原無不合，難認有何證據調查職責未盡之違誤。且原
判決認蔡文清所持者係張峻銘所有上開小客車之備用鑰匙，此既
為蔡文清不爭執，即與其供犯罪所用之物應予沒收之認定及法律
之適用無涉，則原判決理由對此未特加說明，亦不能認有理由不
備之違失。檢察官上訴意旨以上情指原判決違背法令，核與法律
規定得為第三審上訴理由之違法情形不相適合。而檢察官其餘上
訴意旨，則係就屬原審採證認事職權之行使及原判決已說明事項
，憑持己見，任意指摘，亦不能認係適法之第三審上訴理由。至
蔡文清上訴意旨指渠所以誣告張峻銘，係受張某之妻王秋議慫恿
所致，王秋議為規避責任，否認其事，原審法院未加查明，採信
其不實說詞，且對渠提出有利之證據，未加審酌，自屬違法云云
，係對原判決已詳細說明事項，任憑己見，再事爭執，且為單純
事實之爭辯，既未依據卷證就原判決究有如何違背法令情形，為
具體指摘，自不足以辨認原判決已具備違背法令之形式要件。另
是否適用刑法第五十九條規定酌減其刑，乃屬事實審法院得依職
權審酌裁量事項，原審雖未適用該項規定酌減其刑，原不生違背
法令問題。蔡文清上訴意旨執此指原判決違背法令，亦不能認屬
適法之第三審上訴理由。依上揭說明，檢察官與蔡文清之上訴均
顯屬違背法律上之程式，俱應予駁回。
據上論結，應依刑事訴訟法第三百九十五條前段，判決如主文。
中    華    民    國  一○○  年   十二   月  二十九  日
                      最高法院刑事第八庭
                          審判長法官  黃  一  鑫  
                                法官  張  春  福  
                                法官  吳  三  龍  
                                法官  李  錦  樑  
                                法官  宋  明  中  
本件正本證明與原本無異
                                      書  記  官  
中    華    民    國  一○一  年    一    月    五    日
                                                      K